臺灣臺中地方法院刑事判決  100年度訴字第2548號
公  訴  人  臺灣臺中地方法院檢察署檢察官
被      告  楊東榮
上列被告因違反毒品危害防制條例案件，經檢察官提起公訴（10
0年度毒偵字第2197號），被告於本院準備程序中就被訴事實為
有罪之陳述，經本院合議庭裁定由受命法官獨任進行簡式審判程
序，本院判決如下：
    主    文
楊東榮施用第一級毒品，處有期徒刑伍月，如易科罰金，以新臺
幣壹仟元折算壹日；又施用第二級毒品，處有期徒刑參月，如易
科罰金，以新臺幣壹仟元折算壹日。應執行有期徒刑陸月，如易
科罰金，以新臺幣壹仟元折算壹日。
    犯罪事實
一、楊東榮前於民國98年間，因施用毒品案件，經本院裁定觀察
    勒戒，經評估無繼續施用毒品傾向，已於99年3月18日執行
    完畢釋放，並經臺灣臺中地方法院檢察署檢察官以99年度毒
    偵緝字第29號為不起訴處分確定。其基於施用第一級毒品之
    犯意，於100年4月24日約下午3時許，自行駕駛自小客車停
    在臺中市○○路靠近軍功路之路旁，將第一級毒品海洛因置
    入針筒內摻入食鹽水混合後，以注射手臂之方式，施用第一
    級毒品海洛因1次；另基於施用第二級毒品之犯意，於上開
    施用海洛因後隔約1小時許，於同上路旁之自小客車內，再
    將第二級毒品甲基安非他命置入玻璃球內，以燒烤玻璃球而
    吸食煙霧之方式，施用第二級毒品甲基安非他命1次。嗣於
    100年4月27日12時40分許，警方循線得知楊東榮涉有施用毒
    品之情，並經其同意採集其尿液送驗結果，呈嗎啡、可待因
    、甲基安非他命之陽性反應，而查悉上情。
二、案經臺中市政府警察局東勢分局報告臺灣臺中地方法院檢察
    署檢察官偵查起訴。
    理    由
一、按除被告所犯為死刑、無期徒刑、最輕本刑為3年以上有期
    徒刑之罪或高等法院管轄第1審案件者外，於前條第1項程序
    進行中，被告先就被訴事實為有罪之陳述時，審判長得告知
    被告簡式審判程序之旨，並聽取當事人、代理人、辯護人及
    輔佐人之意見後，裁定進行簡式審判程序；除簡式審判程序
    及簡易程序案件外，第1審應行合議審判，刑事訴訟法第273
    條之1第1項、第284條之1分別定有明文。本案被告所涉係死
    刑、無期徒刑、最輕本刑為3年以上有期徒刑之罪或高等法
    院管轄第1審案件以外之罪，並於本院行準備程序時就被訴
    事實為有罪之陳述，本院合議庭依前揭規定，經評議結果，
    裁定改由受命法官獨任行簡式審判程序。是其證據之調查，
    自不受刑事訴訟法第159條第1項、第161條之2、第161條之3
    、第163條之1及第164條至第170條規定之限制，合先敘明。
二、上揭犯罪事實，業據被告楊東榮於警詢、偵查中及本院審理
    中坦承不諱，且警方於100年4月27日中午12時許經被告同意
    採集被告尿液送驗之結果，確呈嗎啡、可待因、甲基安非他
    命之陽性反應，此有採集尿液（送驗）採證同意書、臺中市
    政府警察局東勢分局毒品案件委託鑑驗尿液代號與真實姓名
    對照表、詮昕科技股份有限公司出具之濫用藥物尿液檢驗報
    告等件附卷可稽（警卷第13、14、17頁）。綜上，足徵被告
    之自白確與事實相符，堪以採信，應依法論科。
三、按施用第一、二級毒品為犯罪行為，毒品危害防制條例第10
    條定有處罰明文。故施用第一、二級毒品者，依前揭規定本
    應科以刑罰，惟基於刑事政策，對合於一定條件之施用者，
    則依同條例第20條、第23條之規定，施以觀察、勒戒及強制
    戒治之保安處分。又毒品危害防制條例於92年7月9日修正公
    布，自93年1月9日施行，其中第20條、第23條將施用毒品之
    刑事處遇程序，區分為「初犯」及「5年內再犯」、「5 年
    後再犯」。依其立法理由之說明：「初犯」，經觀察、勒戒
    或強制戒治後，應為不起訴處分或不付審理之裁定；經觀察
    、勒戒或強制戒治執行完畢釋放後，「5年內再犯」者，因
    其再犯率甚高，原實施之觀察、勒戒及強制戒治既已無法收
    其實效，爰依法追訴或裁定交付審理。至於經觀察、勒戒或
    強制戒治執行完畢釋放後，「5年後再犯」者，前所實施之
    觀察、勒戒或強制戒治已足以遮斷其施用毒品之毒癮，為期
    自新及協助其斷除毒癮，仍適用「初犯」規定，先經觀察、
    勒戒或強制戒治之程序。從而依修正後之規定，僅限於「初
    犯」及「5年後再犯」二種情形，始應先經觀察、勒戒或強
    制戒治程序。倘被告於5年內已再犯，經依法追訴處罰，縱
    其第3次（或第3次以上）再度施用毒品之時間，在初犯經觀
    察、勒戒或強制戒治執行完畢釋放5年以後，已不合於「5年
    後再犯」之規定，且因已於「5年內再犯」，顯見其再犯率
    甚高，原實施觀察、勒戒或強制戒治，已無法收其實效，即
    應依該條例第10條處罰。至於第3次（或第3次以上）施用毒
    品之時間，是否宜有期間限制？以多久為適宜？則分屬刑事
    政策、專門醫學之範圍，非審判機關所能決定，有待循立法
    途徑解決（最高法院97年度第5次刑事庭會議決議、97年度
    臺非字第348、390、405、406、423號判決意旨及臺灣高等
    法院暨所屬法院98年法律座談會刑事類提案第18號結論參照
    ）。查被告楊東榮於98年間，因施用毒品案件，經本院裁定
    觀察勒戒，經評估無繼續施用毒品傾向，已於99年3月18 日
    執行完畢釋放，並經臺灣臺中地方法院檢察署檢察官以99
    年度毒偵緝字第29號為不起訴處分確定，此有臺灣高等法院
    被告前案紀錄表及刑案資料查註紀錄表在卷可稽，是被告於
    99年3月18日觀察、勒戒執行完畢釋放後5年內，即於100年
    4月24日再度施用第一、二級毒品行為，即與5年後再犯之情
    形有別，無再經觀察、勒戒或強制戒治之必要，應由檢察官
    逕行起訴，附此敘明。
四、核被告楊東榮前揭所為，係犯毒品危害防制條例第10條第1
    、2項施用第一、二級毒品罪。被告持有第一、二級毒品之
    之低度行為，應為其施用第一、二級毒品之高度行為所吸收
    ，均不另為論罪。被告所犯施用第一級毒品及施用第二級毒
    品之二罪間，其犯意各別、行為互殊，應分論併罰。按犯第
    4條至第8條、第10條或第11條之罪，供出毒品來源，因而查
    獲其他正犯或共犯者，減輕或免除其刑，毒品危害防制條例
    第17條第1項定有明文。查被告楊東榮於警詢及偵訊中供承
    ：伊施用之毒品來源係向柯朝仁及其妻子小美所購買乙情（
    參見警卷第4頁、偵卷第27頁），且臺中市政府警察局東勢
    分局偵辦林美蓮販毒案件中，因被告楊東榮前開供出毒品來
    源，而查獲與林美蓮共同販賣毒品之共犯柯朝仁，並將柯朝
    仁移送臺灣臺中地方法院檢察署檢察官偵查起訴，有臺中市
    政府警察局東勢分局100年9月29日職務報告、移送書及臺灣
    臺中地方法院檢察署檢察官100年度偵字第7164、7350號起
    訴書在卷可憑（見本院卷第11-22頁）。據此，堪認檢警確
    由被告楊東榮供出毒品來源而查獲其他正犯柯朝仁之情屬實
    ，應依毒品危害防制條例第17條第1項之規定，減輕其刑。
    爰審酌被告經觀察、勒戒程序執行完畢後，仍未能徹底戒絕
    毒品，再犯本件施用第一、二級毒品犯行，未能體悟施用毒
    品對自己、家人造成之傷害及社會之負擔，惟念其犯後尚知
    坦承犯行，態度良好，及施用毒品乃戕害自身健康，尚未直
    接危害他人，反社會性不高且配合檢警人員查獲販毒之上手
    等一切情狀，各量處如主文所示之刑，並諭知易科罰金折算
    標準，以資懲儆。
據上論斷，依刑事訴訟法第273條之1第1項、第299條第1項前段
，毒品危害防制條例第10條第1項、第2項、第17條第1項，刑法
第11條前段、第41條第1項前段、第51條第5款，刑法施行法第1
條之1，判決如主文。
本案經檢察官楊朝森到庭執行職務。
中    華    民    國   100    年    10    月    21    日
                    刑事第七庭   法  官  張德寬
以上正本證明與原本無異
如不服本判決，應於收受本判決後十日內向本院提出上訴書狀，
其未敘述上訴理由者，並得於提起上訴後十日內向本院補提理由
書狀（均須按他造當事人之人數附繕本）「切勿逕送上級法院」
                                 書記官  王麗雯
中    華    民    國    100    年    10    月    21    日
附錄本案論罪科刑法條全文：
毒品危害防制條例第10條
施用第一級毒品者，處 6 月以上 5 年以下有期徒刑。
施用第二級毒品者，處 3 年以下有期徒刑。
毒品危害防制條例第17條
犯第 4 條至第 8 條、第 10 條或第 11 條之罪，供出毒品來源
，因而查獲其他正犯或共犯者，減輕或免除其刑。
犯第 4 條至第 8 條之罪於偵查及審判中均自白者，減輕其刑。